臺灣板橋地方法院刑事判決　　　　　　 96年度簡上字第487號
上　訴　人
即　被　告　甲○○
選任辯護人　巫宗翰律師
上列上訴人即被告因詐欺案件，不服本院96年度簡字第2482號中
華民國96年4 月30日第一審判決（聲請簡易判決處刑案號：96年
度偵字第2690號），提起上訴，本院管轄之第二審合議庭判決如
下：
    主  文
原判決撤銷。
甲○○幫助意圖為自己不法之所有，以詐術使人將本人之物交付
，未遂，處拘役伍拾日，如易科罰金，以新臺幣壹仟元折算壹日
；減為拘役貳拾伍日，如易科罰金，以新臺幣壹仟元折算壹日。
緩刑貳年。
    事實及理由
一、甲○○因應徵工作，雖預見提供金融機構帳戶存摺、金融卡
    、密碼供他人使用，將可供詐欺犯罪者作為詐騙他人將款項
    匯入該帳戶之用，而幫助他人實行詐欺取財犯罪，竟仍基於
    幫助他人實行詐欺取財犯罪之不確定故意，於民國九十五年
    十月下旬某日，在臺北縣板橋市○○路一八七號前，將其所
    申辦之中華郵政股份有限公司中和泰和街郵局000000
    00000000號帳戶之存摺、金融卡及密碼，提供予年
    籍不詳自稱「賴經理」之成年男子使用，而幫助該自稱「賴
    經理」之人所屬之詐騙集團詐騙被害人匯款至前揭帳戶。嗣
    該犯罪集團之成員於九十六年一月間某日，在自由時報分類
    廣告刊登徵人啟事，乙○○見報即依照徵人啟事所留之電話
    與該犯罪集團自稱「賴經理」之成年男子聯絡後，約定於同
    年月十三日下午四時三十分許，在臺北縣板橋市○○路與漢
    生東路口，與姓名年籍不詳自稱「阿富」之成年男子見面，
    該自稱「阿富」之人即表示介紹工作須乙○○先繳交新臺幣
    一萬四千元作為就職保證金，致乙○○陷於錯誤，如數繳款
    予該自稱「阿富」之人。嗣於同年月十五日下午二時許，自
    稱「賴經理」之人要求乙○○須再繳交六千元，始得取得工
    作機會，並要求乙○○匯款六千元至甲○○之上開帳戶，惟
    因乙○○察覺有異而未匯款，並報警處理，且佯與該自稱「
    賴經理」之人約定於同年月十六日晚間十一時許，在臺北縣
    板橋市○○○路之錢櫃KTV 以現金之方式交付，並通知警方
    到場，自稱「賴經理」之人則以接待客戶為由，通知甲○○
    前往上開錢櫃KTV 向乙○○收款，始為警當場查獲，而未得
    逞。
二、案經乙○○訴由臺北縣政府警察局板橋分局報告臺灣板橋地
    方法院檢察署檢察官偵查後聲請簡易判決處刑。
    理  由
壹、有關證據能力部分：
    按傳聞法則之重要理論依據，在於傳聞證據未經當事人之反
    對詰問予以核實，乃予排斥，惟若當事人已放棄對原供述人
    之反對詰問權，於法院審判時表明同意該等傳聞證據可作為
    證據，基於證據資料愈豐富，愈有助於真實發現之理念，並
    貫徹刑事訴訟法修法加重當事人進行主義之精神，確認當事
    人對於證據能力有處分權之制度，傳聞證據經當事人同意作
    為證據，法院認為適當者，亦得為證據。另當事人於調查證
    據時，對於傳聞證據表示「沒有意見」、「對於證據調查無
    意見」，而未於言詞辯論終結前聲明異議，應視為已有將該
    等傳聞證據採為證據之同意，此刑事訴訟法第一百五十九條
    之五定有明文。查本案所引之下列證據，均未據被告甲○○
    及辯護人否認其證據能力，亦未於本案言詞辯論終結前聲明
    異議，則本院審酌該等證據並無違法取證或證明力顯然過低
    之情事，均得採為證據。
貳、實體部分：
一、上揭事實，業據被告甲○○於本院審理時坦承不諱，復經證
    人即告訴人乙○○於警詢時證述甚詳，並有報紙分類廣告影
    本、當票各一紙、查獲現場照片二幀、中華郵政公司板橋郵
    局客戶存簿基本資料、最近交易資料影本各一份在卷可憑，
    足認被告之自白與事實相符，堪以信實。從而，本件事證明
    確，被告犯行堪以認定，應依法論科。
二、按刑法上之幫助犯，係對於犯罪與正犯有共同之認識，而以
    幫助之意思，對於正犯資以助力，而未參與實施犯罪之行為
    者而言（最高法院四十九年台上字第七七號判例意旨參照）
    。是以，如未參與實施犯罪構成要件之行為，且係出於幫助
    之意思提供助力，即屬幫助犯，而非共同正犯。查本件被告
    甲○○將其申辦之前開帳戶之存摺、提款卡及密碼交付予自
    稱「賴經理」之成年男子使用，使該詐欺集團利用該帳戶作
    為對被害人實行詐欺取財犯罪之取款工具，是被告所為係參
    與詐欺罪構成要件以外之行為，且在無證據證明被告係以正
    犯而非以幫助犯之犯意參與犯罪之情形下，應認其所為係幫
    助犯而非正犯行為。核被告所為，係犯刑法第三十條第一項
    、第三百三十九條第三項、第一項之幫助詐欺取財未遂罪。
    又正犯已著手於犯罪行為之實行而不遂，應依刑法第二十五
    條第二項之規定，按既遂犯之刑減輕之。再被告幫助前述姓
    名年籍不詳自稱「賴經理」之成年男子等人犯詐欺罪，應依
    刑法第三十條第二項規定，按正犯之刑減輕之，並遞減之。
三、原審依全案卷證資料，認被告罪證明確，予以論罪科刑，固
    屬卓見，惟未及審酌中華民國九十六年罪犯減刑條例於九十
    六年六月十五日經立法院三讀通過，並於同年七月十六日施
    行，被告上開犯罪時間在九十六年四月二十四日以前，合於
    減刑條件，而未就被告所宣告之刑，於裁判時減其宣告刑，
    尚有未合。被告上訴意旨雖僅請求准予宣告緩刑（見本院九
    十六年九月五日審判筆錄），惟原判決既有上開可議之處，
    仍應由本院管轄之第二審合議庭將原判決予以撤銷改判。爰
    審酌被告提供帳戶供詐欺集團詐騙使用，助長詐騙財產犯罪
    之風氣，造成無辜民眾受騙而有受有金錢損失之虞，實為當
    今社會層出不窮之詐財事件所以發生之根源，導致社會互信
    受損，擾亂金融交易往來秩序，影響層面廣泛，且亦因被告
    提供個人帳戶，致使執法人員難以追查該詐騙犯罪人之真實
    身分，兼衡其犯罪之動機、目的、手段、被害人因此所受之
    損害程度，及被告犯後坦承犯行之態度等一切情狀，量處如
    主文所示之刑，並諭知易科罰金之折算標準，及依中華民國
    九十六年罪犯減刑條例第二條第一項第三款規定，減其刑期
    二分之一，並諭知易科罰金之折算標準，以示懲儆。
四、末查，被告前未曾因故意犯罪受有期徒刑以上刑之宣告，有
    臺灣高等法院被告前案紀錄表一份在卷可參，因一時失慮致
    罹刑章，且告訴人於本院審理時已表示願意原諒被告，經此
    偵審程序及科刑教訓，應知警惕，信無再犯之虞，本院認被
    告所受宣告之刑，以暫不執行為適當，爰併予宣告如主文所
    示之緩刑，以啟自新。
據上論斷，應依刑事訴訟法第四百五十五條之一第一項、三項、
第三百六十九條第一項前段、第三百六十四條、第二百九十九條
第一項前段，刑法第三百三十九條第三項、第一項、第二十五條
第二項、第三十條第一項、第二項、第四十一條第一項前段、第
七十四條第一項第一款，刑法施行法第一條之一，中華民國九十
六年罪犯減刑條例第二條第一項第三款、第七條、第九條，判決
如主文。
本案經檢察官林佩菁到庭執行職務。
中　　華　　民　　國　　96　　年　　9 　　月　　28　　日
                  刑事第九庭  審判長法　官  樊季康
                                    法  官  劉元斐
                                    法  官  張筱琪
以上正本證明與原本無異
本判決不得上訴
                                    書記官　廖舜宜
中　　華　　民　　國　　96　　年　　9 　　月　　28　　日
附錄本案論罪科刑法條全文：
刑法第三百三十九條第一項：
意圖為自己或第三人不法之所有，以詐術使人將本人或第三人之
物交付者，處五年以下有期徒刑、拘役或科或併科一千元以下罰
金。
